【裁判字號】    92,交上易,1823
【裁判日期】    921119
【裁判案由】    過失傷害
【裁判全文】
臺灣高等法院臺中分院刑事判決                九十二年度交上易字第一八二三號
    上  訴  人  臺灣臺中地方法院檢察署檢察官
    被      告  乙○○
右上訴人因被告過失傷害案件，不服臺灣臺中地方法院九十二年度交易字第一九九號
中華民國九十二年八月六日第一審判決（起訴案號：臺灣臺中地方法院檢察署九十二
年度偵字第二三五九號），提起上訴，本院判決如左：
    主      文
上訴駁回。
    理      由
一、公訴意旨略以：被告乙○○於民國九十一年九月二十三日凌晨一時四十五分許，
    駕駛車牌號碼ＯＰ─五七五八號自用小客車，沿臺中市○○路往建成路方向行駛
    ，其原應注意汽車行進中駕駛人應注意車前狀況，隨時採取必要安全措施。而依
    當時情形又無不能注意之情事，竟疏於注意及此，而於行經忠孝路與大智路交接
    口時，貿然通過，適甲○○騎乘ＥＺＲ－八三二號機車，沿忠孝路往臺中路方向
    直行，亦疏未注意前方路況，即貿然通過前揭交接路口，迨雙方見狀，均煞停不
    及，被告乙○○之ＯＰ─五七五八號自用小客車左前保險桿，遂撞及甲○○所騎
    乘ＥＺＲ－八三二號機車右側，致甲○○受牙齒斷裂、多處擦傷、右小腿挫傷，
    因認被告乙○○涉犯刑法第二百八十四條第一項過失傷害之罪嫌云云。
二、原審審理結果認：本件難認被告乙○○有何公訴人所指未注意車前狀況，並隨時
    採取必要安全措施之過失，乃依法諭知被告無罪之判決。
三、檢察官據告訴人甲○○具狀請求上訴意旨略以：被告乙○○於警訊時自承時速為
    七十公里，顯已超速而肇事，其自應負過失傷害罪責等語。
四、按犯罪事實應依證據認定之，無證據不得認定犯罪事實；又不能證明被告犯罪或
    其行為不罰者，應諭知無罪之判決，刑事訴訟法第一百五十四條第二項第三百
    零一條第一項分別定有明文。次按告訴人之告訴，係以使被告受刑事訴追為目的
    ，是其陳述是否與事實相符，仍應調查其他證據以資審認，始得為被告不利之認
    定；又刑事訴訟上證明之資料，無論其為直接或間接證據，均須達於通常一般之
    人均不致有所懷疑，而得確信其為真實之程度，始得據為有罪之認定，若其關於
    被告是否犯罪之證明未能達此程度，而有合理懷疑之存在，致使無從形成有罪之
    確信，根據「罪證有疑，利於被告」之證據法則，即不得遽為不利被告之認定（
    參最高法院五十二年臺上字第一三○○號判例、七十六年臺上字第四九八六號判
    例意旨）。
五、本件公訴人認被告乙○○（以下簡稱被告）駕車行經交岔路口時，應注意、能注
    意而不注意車前狀況並隨時採取必要之安全措施情形，而認被告涉有過失傷害罪
    嫌，無非係以告訴人甲○○之指訴及有道路交通事故調查報告表、肇事現場暨車
    損照片四張、診斷書三紙等在卷，為其主要之論據。惟訊據被告堅決否認有何過
    失傷害犯行，辯稱：當時伊行駛時是綠燈，二、三百公尺前看就是綠燈，到路口
    有減速，原時速約六十公里，到路口約四十公里，當地速限約時速五十公里，對
    方是紅燈，對方機車大燈沒有開，所以沒有看到對方來車等語。
六、經查：
（一）本件被告自事發後，均始終一致堅稱：當時伊為綠燈直行，係告訴人甲○○騎
      機車闖紅燈等語。而反觀告訴人甲○○對其當時燈號究為如何？於警製談話紀
      錄表中係稱：綠燈直行云云（見原審卷第十六頁談話筆錄）；於九十一年十二
      月七日之警訊筆錄中則稱：沒有看清楚，因當時號誌是閃紅及閃黃，因夜間視
      線不良，所以才沒有看清楚云云（見偵查卷第六頁背面）；另於偵查中則稱：
      當時我看到我前方是閃黃燈云云（見偵查卷第二十二頁），其前後供述出入甚
      大，且有不一，而經原審向臺中市警察局詢問當時的燈號運作情形為何，經函
      覆稱：依據肇事當時所製作雙方當事人之交通事故談話紀錄表內容顯示，車禍
      事故當時該路口號誌燈應為正常之紅、綠燈等情（見原審卷第十三頁），亦有
      該局九十二年五月二十一日中市警交字第○九二○○○九一○五號函文在卷足
      憑，此與卷附之道路交通事故調查報告表所載號誌為行車管制號誌之情，亦屬
      相符，參以本件經送臺中市車輛行車事故鑑定委員會鑑定結果，同認告訴人甲
      ○○先後分別陳述，有上開不一情事，故認告訴人甲○○當時違反號誌（闖紅
      燈）之可能性較大，亦有該鑑定委員會九十二年六月十日中市鑑字第九二○六
      一○號函在卷足憑。綜合上情，堪認被告所辯稱：伊為綠燈直行等詞，較足採
      信，則本件應係告訴人甲○○闖紅燈肇事，堪以認定。
（二）又被告於警製談話紀錄中雖曾自稱：時速約七十公里云云，惟此為被告嗣所堅
      決否認，其後堅稱：伊當時車速大約四、五十公里左右等語。則被告當時車速
      究為如何？因車禍現場欠缺煞車距離等客觀數據，俾供參酌判斷，復無其他積
      極確切證據足認被告當時之行車速度為時速七十公里，自尚難以被告上開談話
      紀錄中之唯一陳述，即逕以認定被告當時之車速確為時速七十公里，並據以認
      定其有超速行駛（當時行車速限為時速五十公里）之情事。另告訴人甲○○雖
      聲請傳訊證人蔡丙○○作證，以資證明被告確有超速駕車情事，惟證人蔡丙○
      ○於本院審理時到庭證稱：其並未目擊車禍經過情形，亦不知被告當時車速為
      何等語（見本院九十二年十一月五日審理筆錄），則依上開證人之證述，亦難
      證明被告有何超速行為，自不得採為不利於被告之佐證。
（三）再被告既依循燈號指示且未超速行駛，而係告訴人甲○○闖紅燈進入其行進路
      線，已如前述，則被告對違規闖紅燈之告訴人甲○○機車，有無防範發生之可
      能，實不無疑義？況本件車禍經送上開鑑定委員會鑑定結果，亦認為肇事路口
      係設有兩時向行車管制號誌之交岔路口，肇事因素之認定，取決於雙方通過路
      口當時之號誌各為如何而定，復有該委員會前揭鑑定函文在卷可考。是被告既
      係依照號誌而行，自應受燈號正常運作之信賴原則保護，自亦難認其有何違規
    過失之處，則公訴人遽認被告疏未注意車前狀況並採必要之安全措施云云，亦
      尚乏根據。
七、綜上所述，告訴人甲○○之上開指訴前後不一，尚難逕信；且公訴人所舉相關事
    證，亦無法證明被告確有超速、闖紅燈及有何未注意車前狀況並隨時採取必要安
    全措施之過失行為，則被告所辯；其並無過失傷害行徑等語，應堪採信。揆諸前
    揭四之說明，本件被告被訴過失傷害之罪行，應有未足。是原審以不能證明被告
    犯罪，而依刑事訴訟法第三百零一條第一項規定，諭知被告無罪之判決，經核並
    無不合。檢察官上訴意旨仍執上詞，認應就被告涉犯過失傷害之罪行，予以論罪
    科刑，而指摘原判決不當，經查亦無理由，應予駁回。
八、據上論斷，應依刑事訴訟法第三百六十八條判決如主文。
本案經檢察官丁○○到庭執行職務。
中      華      民      國      九十二     年    十一     月    十九    日
                                臺灣高等法院臺中分院刑事第八庭
                                      審判長法  官  羅  得  村
                                            法  官  劉  榮  服
                                            法  官  黃  文  進
右正本證明與原本無異。
本件不得上訴。
                                            書記官  許  麗  花
中      華      民      國      九十二     年    十一     月    十九    日
                                                                        Ｒ


司法院資訊處製作；財團法人民間司法改革基金會備份。
